【裁判字號】    99,婚,385
【裁判日期】    991027
【裁判案由】    離婚
【裁判全文】
臺灣臺南地方法院民事判決               99年度婚字第385號
原      告  丁○○
被      告  甲○○
上列當事人間請求離婚事件，經本院於民國99年10月13日言詞辯
論終結，判決如下：
    主      文
准原告與被告離婚。
訴訟費用新臺幣仟元由被告負擔。
    事實及理由
一、被告經合法通知，無正當理由，未於言詞辯論期日到場，核
    無民事訴訟法第386條各款所列情形，爰依原告之聲請，由
    其一造辯論而為判決。
二、原告主張：
  (一)原告與被告於民國74年9月15日結婚，並於75年11月30日辦
    理結婚登記，婚後育有已成年長女乙○○（75年2月15日生
    ）、次女丙○○（76年3月13日生）及三女王慧緣（77年6月
    16日生）。兩造婚後初期共同居住於台北市，感情尚稱融洽
    ，其後於75年間遷至台南縣白河鎮仙草里5鄰仙草50之1號與
    公婆同住，原告與公婆共同經營早餐店，被告則擔任計程車
    司機，嗣原告於76年3月13日生下次女丙○○，因連產兩女
    ，重男輕女之被告及婆婆王趙金英對原告極為不滿，當面斥
    責原告：「怎麼又生女兒？」且未幫原告做月子調養身體，
    而被告嗣後染上嫖、賭惡習，時常無故毆打原告，並在外結
    交女友，更有甚者，原告於77年6月16日生下三女王慧緣時
    ，被告仍陪伴外遇對象，未至醫院陪產，直至次日早晨8點
    才帶早餐予原告，表示：「幫你帶早餐過來算是很有情了，
    你這沒路用的查某，每次生都是女的。」等語後，立即轉頭
    走人，連嬰兒都沒探視，當天下午4時許，婆婆王趙金英即
    強帶原告返家，原告上車時，婆婆王趙金英第一句話竟說：
    「沒看過這麼醜的孩子，鼻子像被車輪壓過的。」婆婆之後
    每次遇見鄰舍友人即說：「又生一個查某。」
  (二)而被告之外遇對象懷孕後，被告為娶該女子為妻，竟要求原
    告同意離婚，原告未予答應，其後該外遇對象墮胎，被告認
    為原告害死該胎兒而責怪原告，多次毆打原告，兩次以吃安
    眠藥自殺之方式逼使原告離家，並藉由打女兒威脅原告，原
    告之婆婆王趙金英怕被告真的死亡，亦告訴原告：「看你是
    要留著當寡婦，還是要出去逃生。」原告因而被迫於79年6
    月間離家，原告本想將三名女兒一併帶走自行扶養，然因被
    告及婆婆反對，只能無奈作罷，原告離開時身無分文，連車
    資都是向好心鄰居借貸；原告被逼迫離家後，仍十分關心三
    位女兒，長女及次女罹患疝氣，同住之被告及婆婆皆未曾予
    以理會，原告為此多次親自返回台南帶渠等至台中榮民總醫
    院進行治療，反之，被告未曾善盡父親之責任，酒醉後時常
    對子女施暴，女兒就讀學校之老師亦曾撥電話告訴原告，被
    告拿刀子亂割女兒的頭髮，三名女兒於年長後均離開被告，
    而遷往與原告同住。
  (三)按夫妻之一方對他方為不堪同居之虐待，或夫妻一方之直系
    親屬對他方為虐待，致不堪為共同生活，他方得向法院請求
    離婚，民法第1052條第1項第3款、第4款分別定有明文；另
    如有難以維持婚姻之重大事由，夫妻之一方亦得訴請法院判
    決離婚，同條第2項亦定有明文。查本件被告屢次酒醉返家
    後毆打原告，被告母親王趙金英因原告連產數胎皆為女生，
    平時常以言詞譏諷、傷害被告，原告受其等之虐待已逾越通
    常所能忍受之程度，而有侵害人格尊嚴與人身安全之情形，
    乃依民法第1052條第1項第3款、第4款之規定訴請離婚，又
    被告對原告之感情十分冷漠，其無意與原告共同生活，原告
    被迫離家迄今已有20年，兩造維持婚姻之基礎不復存在，亦
    無復合之可能，婚姻顯已難以繼續維持下去，亦有民法第10
    52條第2項所定難以維持婚姻之重大事由；為此，爰以前開
    事由為據，依法提起本件訴訟，請鈞院判決准許兩造離婚。
  (四)聲明：請准原告與被告離婚。
三、被告方面：被告未於言詞辯論期日到場，亦未提出書狀作何
    聲明或陳述。
四、得心證之理由：
  (一)查原告主張兩造為夫妻，婚後育有已成年子女乙○○、丙○
    ○、王慧緣，且婚姻關係現仍存續中之事實，此有原告提出
    之戶籍謄本3件附卷可稽，上開事實堪以認定。
  (二)次查，原告主張被告於伊生下三女王慧緣時，被告仍陪伴外
    遇對象，未至醫院陪產，直至次日才帶早餐予伊，表示：「
    幫你帶早餐過來算是很有情了，你這沒路用的查某，每次生
    都是女的。」等語後，立即轉頭走人，連嬰兒都沒探視；伊
    離家後，長女及次女罹患疝氣，同住之被告及婆婆皆未予以
    理會，伊為此多次親自返回台南帶渠等至台中榮民總醫院進
    行治療，及女兒就讀學校之老師曾撥電話告訴伊，被告拿刀
    子亂割女兒的頭髮等事實，未據原告提出其他證據供本院審
    酌，則依現有證據，原告此部分之主張，尚難遽採。再原告
    主張被告時常酒後無故毆打伊，且在外結交女友，嗣因被告
    的女友懷孕，被告以吃安眠藥自殺二次及藉由打女兒威脅伊
    之方式逼使伊離家，伊婆婆王趙金英怕被告真的死亡，亦告
    訴伊：「看你是要留著當寡婦，還是要出去逃生。」伊因而
    被迫於79年6月間離家，及被告未善盡父親之責任，酒醉後
    時常毆打三名女兒等事實，業據提出建銘診所、新生醫院診
    斷證明書各1件為證，並經證人即兩造之女丙○○證述：「
    （現與何人同住？）原告，但小時候是和被告同住。（與兩
    造同住期間，有無看過被告打原告？）有。我看過很多次，
    幾乎都是不順被告的意，被告就會打；有時候被告做錯事情
    ，我們講他，他無法回應便惱羞成怒，或是他不高興時，他
    就會打。（原告有無受傷？）有瘀青，有時候會咬到嘴唇會
    流血。被告都隨便打，看到有什麼東西，就隨手拿來打。（
    被告有無在外結交女友？）有，我會知道是被告都有帶回家
    ，而且有好幾個。（被告有無在外賭博？）有，會玩麻將，
    人家約就會去賭。（兩造為何沒有同住？）被告為了外面的
    女人，用死逼原告出去，我們從小被被告灌輸是原告在外有
    外遇，所以原告自己要離家的。（原告何時離家？）當時我
    還很小，小時候我們在外婆家和被告家來來去去的住，原告
    約我四歲時離家的。」及證人即兩造之女乙○○證述：「（
    小時候有無看過被告打原告？）有，我看過很多次，次數無
    法計算，被告會打原告的原因，可能都是意見不合，都是被
    告酒後回家，情緒不愉快就找任何藉口打原告，有時候是怪
    原告無法生出男生。（原告有無受傷？）過程一定會受傷，
    但我們無法看到。（被告有無結交女友？）有，因為被告都
    會帶回家同居一段時間，之後因我們年紀比較大，所以被告
    就沒有帶女友回來同居，但還是陸續有交往的對象。（被告
    是否會喝酒、賭博？）喝酒比較多，大部分是喝酒，只要知
    道他喝酒，我們就趕緊跑去躲起來，因為被看到會被打。（
    原告為何離家？）據我所知，被告外遇對象懷孕，被告不知
    道外遇對象懷的是男生或是女生，就一心想要娶他進門，所
    以那段時間被告常常打原告，還藉酒裝瘋想要把原告逼走。
    （原告何時離家？）約我五六歲左右。」等語；且被告經合
    法通知，未於言詞辯論期日到場，亦未提出書狀為答辯，綜
    上所述，堪信原告之主張為真實。
五、按夫妻之一方受他方不堪同居之虐待，致不堪為共同生活者
    ，得訴請離婚，民法第1052條第1項第3款定有明文。所謂不
    堪同居之虐待，係指予以身體上或精神上不可忍受之痛苦，
    致不堪同居者而言。所謂不堪同居之虐待，應就具體事件，
    衡量夫妻一方受他方虐待所受侵害之嚴重性，斟酌當事人之
    教育程度、社會地位及其他情事，是否已危及婚姻關係之維
    繫為斷，若受他方虐待已逾越夫妻通常所能忍受之程度，而
    有侵害人格尊嚴與人身安全者，即不得謂非受不堪同居之虐
    待（司法院大法官會議第372號解釋參照）。本院綜合上開
    證據，認被告所為，不唯使原告及三名女兒受到肉體之痛楚
    ，且被告因外遇對象懷孕，即藉由打女兒之方式威脅原告，
    逼使原告離家，亦使原告擔憂女兒之人身安全，其對原告精
    神上恐懼之痛，不下於肉體傷痛；而被告長期酗酒、在外結
    交女友及逼使原告離家之行止，全然未顧及夫妻一體同心、
    互信互愛，以營造永久共同生活之和諧氣氛，其未顧慮對方
    之感受，甚且加諸眾多痛苦於他造，觀諸被告所施加原告之
    不當行為，次數繁多、態樣不一、情節重大，且不僅對原告
    己身、更對子女造成莫大痛苦，足認被告所為，已逾越夫妻
    所能忍受之程度，並危及兩造婚姻關係賴以存續之互信、互
    諒、互愛，堪信被告之行為，已使原告達於難以忍受之程度
    ，而難期原告願意與被告共同生活，從而原告依民法第1052
    條第1項第3款規定訴請離婚，依法並無不合，應予准許。
六、又原告本於民法第1052條第1項第3款、第4款及同條第2項之
    規定，提起本件訴訟請求裁判離婚，此種起訴之型態為重疊
    的訴之合併，其訴訟標的雖有數項，然僅有單一之聲明，法
    院應就原告所主張之數項訴訟標的逐一審理，如其中一項標
    的之請求為無理由時，仍須就他項標的之請求審判，若認其
    中一項請求為有理由，即可為原告勝訴之判決，就他項標的
    無須更為審判，法院如就數項標的同時判決，則為法所不許
    。因之，本院既認原告依民法第1052條第1項第3款之規定，
    請求裁判離婚為有理由，就他項標的自無須更為審判。
七、據上論結，本件原告之訴為有理由，依民事訴訟法第385條
    第1項前段、第78條、第87條第1項，判決如主文。
中    華    民    國    99    年    10    月    27    日
                      家事法庭    法  官  林富郎
以上正本係照原本作成。
如對本判決上訴，須於收受判決正本送達後20日內向本院提出上
訴狀，並繳納上訴費及附具繕本。
中    華    民    國    99    年    10    月    27    日
                                  書記官  劉毓如

司法院資訊處製作；財團法人民間司法改革基金會備份。
